【裁判字號】    94,上重更(一),3
【裁判日期】    950621
【裁判案由】    違反毒品危害防制條例
【裁判全文】
福建高等法院金門分院刑事判決     94年度上重更(一)字第3號
上  訴  人
即  被  告  甲○○
                    現另案於福建金門監獄執行
指定辯護人  辛銀珍律師
上列上訴人因違反毒品危害防制條例案件，不服福建金門地方法
院93年度重訴字第5 號，中華民國93年11月10日第一審判決（起
訴案號：福建金門地方法院檢察署93年度偵字第309 、356 號）
，提起上訴，經判決後，最高法院發回更審，本院判決如下：
    主  文
原判決關於共同運輸第一級毒品部分及定應執行刑均撤銷。
甲○○無罪。
    理  由
一、公訴意旨略以：甲○○為大陸地區人民，與黃金發（另案經
    最高法院判決確定）、綽號「阿斌」（或稱阿彬）等台灣地
    區成年男子，三人共同基於運輸及自大陸地區私運管制物品
    之第一級毒品海洛因進入台灣地區之犯意聯絡，先由甲○○
    於民國91年5 月間某日，先以電話聯絡黃金發向不知情之林
    華鵬訂作鋁門窗以供藏放及寄送毒品。再由甲○○以不詳之
    方法，將以石獅牌廈門捲煙紙盒2 個包裝之海洛因磚9 塊（
    淨重3243.5公克，包裝重106.17公克），自大陸地區福建省
    某處私運進口至福建金門縣古寧頭北山海邊交予「阿斌」收
    受，再由「阿斌」將之藏匿於黃金發金門縣金沙鎮后水頭22
    號住處旁之黃金發所有車牌號碼WY-3348 號舊貨車內。繼由
    甲○○以電話聯絡黃金發，將上開海洛因取出切割成18塊，
    夾藏在黃金發於同年月12日下午2 時許，向林華鵬訂作取得
    之2 片鋁門窗框內，並告知黃金發以收貨人為「陳木金」名
    義將該鋁門窗快遞郵寄至台灣，黃金發遂於同日下午5 時許
    ，委託不知情之嘉揚國際快遞有限公司（下稱嘉揚快捷）送
    貨員洪永贊，以寄貨人、收貨人為「陳木金」名義，將上開
    裝有海洛因之二片鋁門窗框運輸至台灣嘉揚快遞台北站。嗣
    於同日下午5 時58分許，洪永贊運輸上開鋁門窗框途經金門
    縣金城鎮○○路與民生路口時，為福建金門地方法院檢察署
    檢察官指揮法務部調查局調查員攔獲，並扣得如附表所示之
    物，因認被告涉有違反國家安全法第六條第一項及毒品危害
    防制條例第四條第一項之罪名。
二、按犯罪事實應依證據認定之，無證據不得認定犯罪事實，刑
    事訴訟法第154 條定有明文。又刑事訴訟法上所謂認定犯罪
    事實之證據，係指足以認定被告確有犯罪行為之積極證據而
    言，該項證據自須適合於被告犯罪事實之認定，始得採為斷
    罪資料，最高法院29年上字第3105號亦著有判例。經查：公
    訴人認被告涉有上開犯行，係以證人黃金發、林華鵬、洪允
    贊之證言，黃金發之監聽譯文及扣案之毒品、嘉揚國際航運
    快捷通知單、鑑定通知書及黃金發之刑事判決書等為證。訊
    據被告甲○○堅詞否認上開犯行，辯稱：我在大陸並沒有阿
    彭的綽號，在我們家鄉姓彭的就有五千多人，我沒有打電話
    給黃金發訂鋁門窗，也沒有運送第一級毒品或打電話叫黃金
    發把毒品切成十八塊，也沒有打電話跟黃金發說貨主是陳木
    金等；辯護人另辯以：被告在偵查中及第一審稱有替一位叫
    「阿文」的男子打電話給黃金發訂製鋁門窗云云，完全是黃
    金發在被告於93年6 月18日被押至金門看守所後，黃金發利
    用機會脅迫被告寫自白書，黃金發除了希望能平反自己的罪
    行外，可能也是因91年3 月間，被告與黃金發曾發生過口角
    。91年5 月間，被告因兒子要結婚，在家張羅兒子結婚之事
    ，不可能安排走私毒品之事。且0000000000門號之手機，並
    非被告所持用，被告亦從未使用該門號之手機與黃金發聯絡
    ，卷內通聯紀錄所載連絡人，並非被告，通聯內載所稱之「
    阿彭」之人，亦非被告等語。經查：
(0)0000000000 號行動電話之使用人是否為被告：
    被告否認有使用000000000 號行動電話，經本院函查結果，
    台灣大哥大股份有限公司於94年9 月27日函復稱：該門號用
    戶名稱為：楊鴻祥，身分證字號為：Ｚ000000000號，有該公
    司函及附件各乙紙在卷可參 （本審卷第59、60頁）； 嗣經
    本院依上開身分證字號查詢結果，申請使用人真正姓名為乙
    ○○，設籍金門縣金沙鎮三山里山西40號，亦有戶政連結作
    業系統乙紙可憑（同卷97頁）：而乙○○經本院傳喚、拘提
    未著，有本院送達證書、拘票回執各乙紙可參，被告亦否認
    認識乙○○其人，並無證據足認上開門號係乙○○交付被告
    使用，是證人黃金發證稱上開門號係被告使用乙節，尚乏依
    據。另法務部調查局福建省調查處檢送之黃金發案行動電話
    通訊監察作業譯文（91年偵字第212 號卷第45頁），固有黃
    金發所使用0000000000號行動電話與0000000000號行動電話
    之通話譯文，但彼此間通話內容，並未言及訂製鋁門窗及運
    送第一級毒品之情事，譯文所稱「阿彭」之人，是否被告亦
    不明。經本院函該局航業海員調查處查詢，復稱：該通訊監
    察作業係以現譯快報方式進行，當時案情緊急，未另翻錄錄
    音帶置存，無法提供相關錄音帶等語，亦有該處93年12月14
    日航處緝字第9352706020號函乙紙在卷可憑（上訴卷第68頁
    ），自無從檢送錄音帶進行音質鑑定，以確定0000000000號
    門號是否被告使用，查無證據可認定上開門號係被告使用。
(二)被告是否受證人黃金發脅迫，謄寫自白書：
    被告辯稱：黃金發為求平反自己犯罪，於93年10月15日要求
    伊提出自白書，及因伊不願走私而生口角，黃金發便叫人來
    拿回船外機，並陷害伊等語。經本院前審函福建金門看守所
    ，該所於93年12月8 日函檢送「自白書」及相關調查資料乙
    份（上訴卷第61頁至66頁）。訊據證人黃金發證稱：自白書
    是我寫的，但是內容是被告教我寫的，他說他不識字，叫我
    寫等語（上訴卷第97頁），足認自白書為黃金發撰寫屬實。
    觀「自白書」第一句為：為被告ＸＸＸ涉案．．．，並未書
    寫被告之姓名，顯係黃金發先寫好，要被告以自己筆錄再謄
    寫，才會在被告姓名欄空下，由謄寫者再填入自己姓名，如
    係被告先寫好自白書，要證人黃金發謄寫，姓名欄應已填好
    被告自己姓名，始合常理。且依卷附被告親筆之自白書（同
    卷第26頁、27頁），被告能以簡體字書寫一封完整的信件，
    並非不識字，足認證人黃金發上開證言，與事實不符，自不
    可採，堪信上開自白書確係黃金發交付被告，要被告自行謄
    寫，作為有利於黃金發之證據。另證人王治民於本院證稱：
    伊在服刑時，聽到被告與黃金發在爭執，後來才發覺是有關
    毒品的事情，要被告來揹毒品的案子（本院上訴卷第86 頁
    ）；證人王國團亦證稱：「（問：這部船外機如何來的？）
    答：有一個大陸人士叫阿狗要拿來放在我家裡，說是黃金發
    的要放在我家裡。」等語（本院上訴卷87頁）。足認被告所
    受在看守所期間，確有受黃金發脅迫，謄寫自白書乙事，惟
    黃金發於93年10月15日要求被告謄寫自白書，用意無非係幫
    黃金發脫罪，被告並未應黃金發之要求，進而謄寫自白書，
    反而提出該自白書向戒護科員檢舉（參同卷第62頁報告書）
    ，足認其並未因此而影響其自由意志。且被告於原審準備程
    序自承：在警詢、偵查中所言，係出於任意性等語（原審卷
    第28頁），則上開自白書事件與被告在偵、審中自白之任意
    性，尚無關聯。至被告拒絕書寫自白書，是否致令黃金發心
    生不滿，而生報復之心，則不能排除其可能性。
(三)被告是否通知黃金發訂作鋁門窗及指示運至台灣給「陳木金
    」之人？
    被告於調查處供稱：「有關在金門訂做二個鋁門窗做為樣品
    乙事，是『阿文』來找我，由我撥電話給黃金發，電話接通
    後就交給『阿文』，是他們二人自己在電話中談論訂做鋁門
    窗樣品之事．．．而黃金發確有告訴我鋁門窗樣品已經做好
    ．．．。」（偵309 號卷第78、79頁）；於偵查中供稱：「
    我僅是跟黃金發訂製鋁門窗而已．．．。」（偵309 號卷第
    91頁）。證人黃金發於93年7 月19日偵訊中證稱：我被判刑
    的毒品案件是甲○○委託我定窗子及運送窗子的等語（偵卷
    第67頁），被告於同日偵訊時亦自承：有，當時是有一位台
    灣籍男子阿文來我家，看到我家有二座鋁門窗，他問我該鋁
    門窗是向何人訂的，我跟他說是金門人黃金發作的，他請我
    幫他訂做一副鋁門窗，所以我才跟黃金發訂作鋁門窗等語（
    參同頁筆錄）。嗣證人黃金發於93年7 月20日偵訊中證稱：
    到了五月十二日下午他又打電話告訴我要幫他寄貨，並指示
    我將寄貨人及收貨人都填寫陳木金，我都是依照甲○○的指
    示幫他將該兩片鋁門窗寄到台灣去的，甲○○並無在電話中
    要求我在鋁門窗內層放置毒品等語（偵卷第86、87頁）。惟
    被告於同日偵訊則辯稱：我僅是跟黃金發訂製鋁門窗而已，
    當時是阿文問我說鋁門窗是何人做的，我跟他說是黃金發作
    的，後來阿文就用我的電話跟黃金發聯絡關於鋁門窗的尺寸
    等相關事項，鋁門窗要寄給台灣綽號阿斌這個人，電話是彭
    進柱打的（偵卷第91頁）。嗣於原審詰問時，被告供稱：我
    用我的電話00000000000 打通由阿文與黃金發他們自己去講
    ，我只有打這一通電話（原審卷第79頁），證人黃金發就此
    證稱：確實是阿文跟我講鋁門窗的尺寸，阿文在電話中跟我
    講是甲○○要這個尺寸（原審卷第80頁），被告據此辯稱：
    鋁門窗尺寸不是我跟他講的，我既然不知道鋁門窗的尺寸，
    如何將海洛因塞在鋁門窗鋁框裡面？（同卷82頁）。依上開
    被告與證人黃金發之供詞可知，被告確實有打電話給黃金發
    ，但由「阿文」其人與黃金發談鋁門窗尺寸等事項，則被告
    是否僅介紹「阿文」與黃金發訂製鋁門窗，是否確實知悉「
    阿文」是要用來夾帶毒品海洛因，均有疑義。證人黃金發於
    原審另證稱：九十一年五月八日時，被告打電話叫我訂兩個
    鋁門窗，九十一年五月十日晚間，我有打電話給被告說門窗
    做好了要如何處理，他回答說：等台灣的地址跟電話及貨主
    的姓名，一直到五月十二日下午約一點多時候，他打電話給
    我告訴我講說阿文要來找我，下午三點時，我接到甲○○打
    電話給我說貨主是陳木金及電話等語（原審卷第72頁至73頁
    ）。惟證人黃金發所使用之0000000000號行動電話及（082
    ）352035號住宅電話當時均受監聽，依監聽譯文內容，均無
    黃金發證詞所說之內容，黃金發上開證言，顯與監聽譯文不
    符，難以採信。且黃金發於金門看守所有脅迫被告寫自白書
    不成，已如上述，是不能排除黃金發挾怨報復，而為不利於
    被告之證言。
(四)扣案第一級毒品是否被告或囑託他人運送至金門：
    被告於調查處供稱：九十一年五月初，我曾透過表弟洪德清
    之介紹，認識一名綽號「阿文」之台灣籍男子，當初「阿文
    」想訂做鋁門窗，．．．大概在同月八日左右，黃金發曾電
    告我說鋁門窗樣品已做好要我轉告「阿文」，「阿文」就說
    他要過來金門看鋁門窗的樣品，當時彭進柱剛好在場，彭進
    柱即答應「阿文」之要求，隨即帶他去坐船，我當時看到「
    阿文」有帶一個手提袋，--大約在當晚九時左右，彭進柱打
    電話給我，說他將「阿文」載至后豐港偷渡上岸等語（偵卷
    77頁）；證人黃金發於偵訊中，經訊以：扣案的毒品是否甲
    ○○運到海邊再叫阿斌去拿的？答稱：這個我不知道（偵卷
    87頁）。另證人吳東和證稱：伊91年5 月間有幫被告修理房
    子3 個月，整修房子這段期間，被告白天都跟伊在一起云云
    （上訴卷第88頁），並提出護照影本乙份為證。查其簽注入
    出境大陸之日期為2002、03、08至2002、06、07，並停留延
    期至2002、09、06，可證明證人吳東和當時確實在大陸，其
    證言頗為可信。從而，並無證據足認本件係被告或其安排他
    人運送第一級毒品海洛因至金門。鋁門窗既係「阿文」指定
    尺寸，顯係其要求訂製，「阿文」又於九十一年五月八日偷
    渡至金門，其同時挾帶上開第一級毒品海洛因至金門可能性
    甚高，並無積極證據足認被告有參與運輸海洛因至金門之事
    。
(五)被告並未參與鋁門窗夾藏海洛因之犯行：
    證人黃金發於警詢時證稱：「該遭貴處（法務部調查局福建
    省調查處）查獲之海洛因毒品確實是由我於91年5 月12日下
    午5 時許，從我家電話000-000000撥打電話至嘉揚國際快遞
    有限公司000-000000電話，委託該快遞公司運送至台北，惟
    該18塊海洛因毒品並非我所有，而是於一星期前（約91年5
    月5 日左右）台灣籍男子（綽號阿斌）自行在金門接運大陸
    走私之該海洛因毒品，並由阿斌自行將毒品置放在我舊宅（
    址設金門縣金沙鎮后水頭22號）旁邊我所有的貨車（車號：
    WY -3348）上後，打電話告訴大陸人彭垂同（綽號阿彭），
    叫彭垂同打電話轉告我，要求我將該批毒品藏匿在鋁門窗框
    架內層，再轉寄至台灣交給阿斌，故我只是依照阿斌指示，
    將阿斌放置在我舊車包裝有大陸石獅牌香煙盒內之海洛因毒
    品取出，重新包裝在我先前於金門縣源源鋁門窗店訂作之二
    片鋁門窗中，再由我電話委託金門縣嘉揚快遞公司快遞寄至
    台灣準備交付阿斌，故阿斌才是該海洛因毒品真正的貨主，
    我只是受僱運輸該夾藏之十八塊海洛因毒品。」、「．．．
    ．．這一次阿斌因為我有金門的地緣關係，遂委託我替其從
    事金門轉運海洛因毒品至台灣交付予他．．．，阿斌另表示
    只要我接受委託寄運該批毒品，願意給付我新台幣36萬元，
    我為了掩護毒品，遂將原先阿斌送來之九塊海洛因切割成十
    八塊，分別夾藏於二扇鋁門窗內．．．」等語（他1617號卷
    第16至18頁）；於偵查中復證述：「（問：扣案之海洛因磚
    何人所有？）答：是阿斌的，他自己去古寧頭北山的海邊拿
    的，然後拿到我的貨車上，再打電話給大陸的彭垂同（桐）
    ，彭垂同再打電話給我，叫我託快遞送到台灣。」、「（問
    ：海洛因是你切割後塞入鋁門窗的縫中？）答：是的。」、
    「（問：報酬多少？）答：36萬元。」等語（偵字212 號卷
    第19頁）。證人黃金發上開證詞，核與證人即鋁門窗製作人
    林華鵬於偵審證述黃金發訂作鋁門窗框二片等語，互相符合
    ；亦與證人即嘉揚快捷送貨員洪永贊於偵審中證述受黃金發
    託運而運輸上開夾藏毒品之鋁門窗框架等語，亦屬一致，並
    有嘉揚國際航運快捷通知單一份在卷可稽（偵212 號卷第26
    至38頁、原審重訴4 號卷第28至30頁）。從而，上開夾藏毒
    品於鋁門窗部分，均係「阿斌」之人與證人黃金發在安排、
    處理，亦無證據足認被告有參與其事。
(六)扣案證物與被告並無關聯性：
    本件另有於黃金發家中搜索所得之嘉揚快捷通知單客戶留抵
    聯一張、包裝第一級毒品海洛因之石獅牌廈門捲煙空紙盒二
    個，及海洛因磚18塊、鋁門窗框架二片等件扣案足稽，且送
    驗白色塊磚18小塊均含第一級第6 項毒品海洛因成分，合計
    淨重3243.50 公克（包裝重106.17公克），純度70.05%，純
    質淨重2272.07 公克，有法務部調查局91年5 月23日調科壹
    字第360000005 號鑑定通知書附卷可證（偵212 號卷第84頁
    ）。惟上開證物僅足認明扣案之毒品確為海洛因，證人黃金
    發確有委託嘉揚快捷公司運送鋁門窗，鋁門窗內夾藏海洛因
    之事實，但不能證明與被告有何關聯。
(七)綜上，被告所辯，尚可採信。此外，復查無其他積極證據足
    認被告有公訴人所指犯行，不能證明其犯罪，自應就被告涉
    嫌共同運輸第一級毒品部分，為無罪之諭知。
三、原審疏未詳為勾稽，遽為被告有罪之諭知，認事用法，同有
    違誤。被告上訴意旨指摘原判決不當，請求撤銷改判，為有
    理由，應由本院撤銷原判法，改諭知被告無罪。
四、據上論斷，應依刑事訴訟法第369 條前段、第364 條、第30
    1 條第1 項，判決如主文。
本案經檢察官王金聰到庭執行職務。
中    華    民    國   九十五   年   六   月  二十一  日
                      刑事庭審判長法  官  蔡  清  遊
                                  法  官  黃  玉  清
                                  法  官  陳  世  宗
上開正本證明與原本無異。
檢察官如不服本判決，應於收受送達後十日內向本院提出上訴書
狀，其未敘述上訴之理由者並得於提起上訴後十日內向本院補提
理由書（均須按他造當事人之人數附繕本）。
                                  書記官   李  麗  鳳
中    華    民    國   九十五   年   六   月   二十二 日
附表：
┌──┬────────────────────────────────┐
│編號│    內                                                  容      │
├──┼────────────────────────────────┤
│ 一 │扣案之第一級海洛因磚九塊，淨重三千二百四十三點五公克。          │
├──┼────────────────────────────────┤
│ 二 │扣案之鋁門窗框架二片（七件）、                                  │
│    │編號一之海洛因外包裝（淨重一百零六點一七公克）、                │
│    │石獅牌廈門捲煙空紙盒二個                                        │
│    │嘉揚國際航運快捷通知單客戶留底聯一張。                          │
└──┴────────────────────────────────┘


司法院資訊處製作；財團法人民間司法改革基金會備份。
